【裁判字號】    91,交易,595
【裁判日期】    920327
【裁判案由】    過失傷害
【裁判全文】
臺灣桃園地方法院刑事判決                        九十一年度交易字第五九五號
    公  訴  人  臺灣桃園地方法院檢察署檢察官
    被      告  甲○○
          （原名何承樸）
右列被告因過失傷害案件經檢察官提起公訴（九十年度偵字第一五五八八號），本院
判決如左：
    主    文
甲○○無罪。
    理    由
一、公訴意旨略以：被告甲○○（原名何承樸）於民國八十九年三月十二日晚間，駕
    駛車號ＣＳ─五八八九號自用小客車，沿桃園縣桃園市○○路由臺北縣鶯歌鎮往
    桃園市區方向行駛，嗣於同日晚間七時許，途經該路三九八號前，應注意轉彎車
    輛應讓直行車輛先行，依當時狀況，又無不能注意之情形，竟疏未注意，貿然將
    車左轉欲至對面桃鶯加油站停車，同向後方適有告訴人乙○○騎乘車號ＸＰＨ─
    二八０號之重機車行經該處，因而見狀煞車閃避不及撞上，受有右股骨幹骨折、
    左肱股骨頸骨折等傷害；因認被告涉有刑法第二百八十四條第一項前段之過失傷
    害罪嫌。
二、訊據被告堅詞否認有公訴人所指過失傷害犯行，辯稱：本件車禍發生時間至告訴
    人提起告訴，已逾告訴期間；況且，伊係遭告訴人駕車自後方追撞，並無過失等
    語。公訴人認被告涉有上開過失傷害犯行，係以：告訴人指訴及卷附警製道路交
    通事故調查報告表、診斷證明書及現場相片四張等為據。
三、按犯罪事實應依證據認定之，無證據不得推定其犯罪事實；又不能證明被告犯罪
    者，應諭知無罪之判決，刑事訴訟法第一百五十四條、第三百零一條第一項分別
    定有明文。次按所謂信賴原則，指行為人在社會生活中，於從事某種具有危險性
    之特定行為時，如無特別情事，在可信賴被害者或其他第三人亦會相互配合，謹
    慎採取適當行動，以避免發生危險之適當場合，倘因被害者或其他第三人之不適
    當行動，而發生事故造成損害之結果時，該行為人不負過失責任。依此一原則，
    汽車駕駛人應可信賴參與交通行為之對方，亦將同時為必要之注意，相互為遵守
    交通秩序之適當行為，而無考慮對方將會有違反交通規則之不當行為之義務。故
    汽車駕駛人如已遵守交通規則且為必要之注意，縱有死傷結果之發生，其行為仍
    難認有過失可言（最高法院八十八年度臺上字第一八五二號判決要旨參照）。經
    查：
    (一)本件車禍肇事時間確為八十九年三月十二日，除據告訴人迭於警訊及偵、審中
      指訴明確外，依其所提出財團法人天主教聖保祿修女會醫院診斷證明書（見偵
      查卷第九頁），亦載明：告訴人於八十九年三月十二日至同年月二十日共九天
      住院治療等語，再佐以被告於警訊中坦承：是伊報警並將傷者送聖保祿醫院等
      語（見偵查卷第四頁），足徵告訴人所指肇事時間，確與事實相符。至本件告
      訴人製作警訊筆錄時間雖係九十年七月十五日（見偵查卷第七頁），然依證人
      即本案處理員警丙○○於本院調查中所述：告訴人母親一直跟伊說對方都沒有
      要談和解的意思，他母親說是他兒子要告，因為他兒子當時腳受傷，行動不方
      便，伊跟她說她的兒子已經滿十八歲，這部分必須要她的兒子自己提出告訴才
      可以，告訴人在八十九年九月提出告訴，告訴人的母親是在此時間大概一個月
      前去表明說要告訴的等語；此核與告訴人於本院調查中所述：伊知道伊母親去
      提告訴，而且伊有同意˙˙˙因為當時伊剛開完刀還未復原˙˙˙八月份伊母
      親才去提告訴，九月份時伊本人才去提告訴等語；及其母陳純幸於本院調查中
      所述：˙˙˙八月份伊才代伊兒子提告訴等語；互核一致（以上見本院九十一
      年十月三十日訊問筆錄）。是告訴人於肇事後之八十九年八月間，因行動不便
      ，而將訴追之意藉由其母親傳達於承辦員警，堪認此時已生提出告訴之效力，
      是被告辯稱本件已逾得提起告訴六個月期間云云，顯有違誤。
    (二)依被告於本院調查中所述：伊當時在桃鶯加油站的對向，伊要左轉到桃鶯加油
      站旁邊的空地，那時伊的車子已經過了中間分向線的一半，伊的車子還是在往
      前行進當中，對方的車子本來是在伊的同向後方，對方為了超伊的車，就把機
      車駛入對向車道，最後就撞到伊駕駛座側的門等語；及告訴人於本院調查中所
      述：伊當時是沿著桃園市○○路行駛，伊與被告是同方向˙˙˙伊當時確實是
      有看到被告要左轉，然後伊看到的時候已經快撞到他了，所以伊才駛入對向車
      道，最後撞到被告車子駕駛座附近等語；佐以證人丙○○於本院調查中所述：
      當時的路段是左右各一線道，汽車的位置已經轉向停在分向線了等語；並參以
      被告於本院提出其所繪製當時行車動向圖，而告訴人就此於本院調查中陳稱：
      當時伊車子行經的路線大致如被告所畫的圖等情（以上見本院九十一年十月三
      十日、同年十一月二十五日訊問筆錄）；可見被告當時係沿桃鶯路靠內側之分
      向線行駛至該路段三九八號前時，因欲駛入對向加油站旁空地，乃在該處左轉
      ，而告訴人當時係在被告所駕車輛後方，見狀後乃逕行駛入該路段對向車道，
      而在被告當時所駕車輛持續行駛、車頭處越過該中心線時，告訴人所駕機車因
      而撞擊被告所駕車輛駕駛座側門，以致肇事。而告訴人因此受有右股骨幹骨折
      、左肱股骨頸骨折等傷害，亦有前揭診斷證明書在卷可按。
    (三)按行車左轉彎時，應先顯示車輛前後之左邊方向燈，道路交通安全規則第九十
      一條第二款定有明文。經查：被告就上開車行處欲左轉時之措置，其於本院調
      查中陳稱：伊左轉時有打方向燈，伊要左轉時是緩慢的往前進，因為要注意對
      向有無來車等語；而告訴人就此亦陳稱：當時被告確實有打方向燈，車子是緩
      慢的要左轉˙˙˙伊機車距離被告的汽車約有一輛車子的距離，伊看到他的時
      候，他的車頭已經到對向車道一半了，伊當時看到被告的車時他有打方向燈等
      語；證人丙○○亦於本院調查中證稱：伊當時看到被告的車時他有打方向燈等
      語（以上見本院九十一年十月三十日、同年十一月二十五日訊問筆錄）；足認
      被告於行經該處欲左轉前，即已減速並顯示左轉方向燈，以使對向或後方駕駛
      車輛得以預知其當時行車動向，是其行車轉彎核與上開規定相符，並無過失。
      至本件肇事地點前後雖係分向限制線（雙黃線），而經本院送臺灣省桃園縣區
      車輛行車事故鑑定委員會鑑定本件肇事責任，該會以九十二年二月十一日九一
      府車鑑桃字第一八三九號函復稱：本案因肇事現場圖與警送現場照片不符，缺
      兩車車損及現場照片可供比對，佐證資料不足無法鑑定肇事責任，惟依該路段
      所附相片觀之，為雙向二車道並無內外車道，又該路段除少數缺口外，均為分
      向限制路段，被告係於分向限制線路段左轉，有違道路交通安全規則第九十七
      條規定等語。按汽車在劃有分向限制之路段，不得駛入來車之車道內；又分向
      限制線，用以劃分路面成雙向車道，禁止車輛跨越行駛，並不得迴轉；道路交
      通安全規則第九十七條第二款、道路交通標誌標線號誌設置規則第一百六十五
      條固分別定有明文。然依被告於本院調查中所述：中間的分向線是雙黃線，伊
      走到雙黃線中間有缺口的地方準備要左轉等語；而告訴人就此亦陳稱：當時分
      向線是雙黃線沒錯，那個地方是有缺口等語（以上見本院九十一年十二月十一
      日訊問筆錄）；是被告轉彎處所，並非在劃有雙黃線之分向限制線處；參以被
      告於警訊及偵、審中所述，其當時係欲左轉至桃鶯加油站等語，而依卷附警製
      道路交通事故調查報告表及現場照片（見偵查卷第五九至六一頁），被告左轉
      處對向確有加油站出入口等情；足認該處確係一可左轉至對向加油站之地點，
      被告上開駕車左轉，並無違反前揭駕車不得跨越分向限制線之禁止規定。至公
      訴人以被告駕車違反道路交通安全規則第一百零二條第一項第二款規定，而認
      其有過失。惟該條款係規定汽車行駛至交岔路口時之行進轉彎，然按諸前揭警
      製道路交通事故調查報告表及現場照片，被告車行轉彎地點並非交岔路口，且
      此規範主要係針對駕駛人對於行駛至交岔路口時有關車前狀況之停讓，亦核與
      本件前揭車行動向未合；是公訴人以此認被告駕車有過失，尚有未合。
    (四)依告訴人於本院調查中所述：伊與被告是同向，被告忽然左轉，伊沒有看到就
      從後方撞上去，當時車速八十公里左右，伊機車距離被告的汽車約有一輛車子
      的距離˙˙˙伊看到的時候已經快撞到他了，所以伊駛入對向車道等語（以上
      見本院九十一年十月三十日、同年十一月二十五日訊問筆錄）；足認本件係告
      訴人駕車超速行駛（本件肇事地點係劃設行車分向線之市區道路○○道路交通
      安全規則第九十三條第一項第一款規定，時速不得超過五十公里），且未依其
      車速與前車保持隨時可以停煞距離，以致見被告駕車左轉顯示方向燈時煞避不
      及而高速撞上。而本件被告駕車左轉既已先顯示方向燈而足以使後方來車知悉
      其行車動向，其駕車左轉並無過失一事既認定如前。是被告駕車左轉自足以信
      賴在其同向後方之告訴人能注意其行車動向，保持安全距離以便採必要之安全
      措置，其對於告訴人上開突如而來之違反道路交通安全規則駕車舉措以致肇事
      ，顯無法預見，自難認被告對於告訴人因此所受有之傷害，應負過失之責。
四、綜上所述，被告駕車左轉並無任何違規行為，其對於本件車禍之突發事件並無預
    見防範及注意之可能，按上說明，其並無過失可言，此外，復查無其他積極證據
    足資證明被告確有公訴人所指過失傷害犯行，自應為無罪諭知。
據上論斷，應依刑事訴訟法第三百零一條第一項，判決如主文。
本案經檢察官吳廣莉到庭執行職務。
中      華      民      國    九十二    年      三      月    二十七    日
                              臺灣桃園地方法院交通法庭
                                  審判長法  官  江  振  義
                                        法  官  林  孟  宜
                    法  官  許  泰  誠
右正本證明與原本無異。
如不服本判決應於收受送達後十日內向本院提出上訴書狀，其未敘述上訴之理由者並
得於提起上訴後十日內向本院補提理由書（均須按他造當事人之人數附繕本）。
                                        書記官  蕭  琪  男
中      華      民      國    九十二    年      四      月      二      日


司法院資訊處製作；財團法人民間司法改革基金會備份。
